【裁判字號】    91,易,1478
【裁判日期】    920320
【裁判案由】    公共危險
【裁判全文】
臺灣板橋地方法院刑事判決                        九十一年度易字第一四七八號
    公  訴  人  臺灣板橋地方法院檢察署檢察官
    被      告  甲○○
右列被告因公共危險案件，經檢察官提起公訴（九十一年度偵字第五一七九號），本
院判決如左：
    主  文
甲○○失火燒燬現供人使用之住宅，處有期徒刑月，如易科罰金，以佰元折算壹
日。
    事  實
一、甲○○自民國八十八年起，向屋主陳道樵承租位在台北縣五股鄉陸光一村九九號
    之房屋居住（起訴書誤載為台北縣五股鄉○○路○段一八一號），本應注意室內
    外電源配線之保養，以避免電線因老舊或過度使用而短路走火，致生火災，且依
    其情形復無不能注意之情事，竟疏未注意為適當保養及使用，致該屋供應冷氣機
    之電源線於九十年十一月九日下午三時五十六分許，因通電中電線短路失火而燒
    燬該現供人使用之陳道樵所有上開房屋，並因而延燒，燒燬羅夏玉妹所有現非供
    人使用之台北縣五股鄉陸光一村九八號房屋、李光澤所有現供己自住之同村一
    號、一一號房屋、潘春榮所有現供己自住之同村九七號房屋、江勝妹所有現
    供己自住之同村一二號房屋、劉光亮所有現供己自住之同村一三號房屋、許
    雙福所有現供己自住之一四號房屋，暨渠等置於上開房屋內之家具、物品等物
    。
二、案經台北縣政府警察局蘆洲分局報請臺灣板橋地方法院檢察署檢察官偵查起訴。
    理  由
一、訊據被告甲○○固對於其所住居之台北縣五股鄉陸光一村九九號房屋於前開時間
    因失火燒燬，且因此次失火，延燒燒燬同村九七號、九八號、一號、一一
    號、一二號、一三號、一四號之房屋並不爭執，惟矢口否認有何過失犯行
    ，辯稱：伊當時並沒有在用電，伊只有用電扇，並沒有用冷氣，伊住處冷氣之電
    源線係住進去後才另接一條線，才使用一年多而已，且該電線與天花板並沒有接
    觸，不可能是因冷氣機起火，而如果是由入口處上方起火，伊不可能逃得出來，
    那天伊在吃完便當後即帶二個小孩去睡覺，在伊兒子呼叫失火時，伊出來是看到
    庭院有著火，該處之機車、石棉瓦都燒起來，伊還有去滅火，伊平時對電器之使
    用都很注意，伊當時在睡覺不知道為何會起火云云。然查：右揭事實，業據當時
    目擊之證人即唐王惠君在警詢時證稱：伊於案發時間，正準備拿老人自強活動之
    單子去找住在同村一號之李蔡葉，看到李蔡葉在一二號聊天，伊就加入一
    起聊天，後來突然聽到一號之李光澤大叫一聲，我們以為是李光澤跌倒，就
    跑到屋外查看，結果看到李光澤指著九九號屋簷塑膠板燒起來，伊就大叫失火了
    ，並趕快回家帶伊先生到安全的地方等語；證人即同村九七號住戶潘春榮證稱：
    伊當時在家裡，聽到有人喊失火，就立刻拿了一些東西往外跑，出來時看到大概
    是從九九號附近起火的等語；證人即同村九八號屋主羅夏玉妹證稱：伊當時人在
    五股鄉○○路四七號十四號住處，伊突見陸光一村發生火災，遂拿起望遠鏡觀看
    ，發現是從九九號開始燃燒，然後再延燒至一號至一四號及九八號、九七
    號之房屋，伊之房屋係空屋，只有放些舊家具及物品等語；證人即同村一號
    、一一號住戶李光澤證稱：案發當時，伊剛外出散步回來，進到住處時，發現
    隔壁九九號起火，於是伊大叫失火了，便看到九九號有一個小孩跑出來，伊便叫
    他，但那小孩不理就跑走了等語；證人即同村一二號住戶楊蘭湘證稱：當時是
    從陸光一村九九號大門口上方遮雨棚著火，火勢範圍本來很小，後來很快延燒至
    一號，及伊與母親所住之一二號等語；證人即同村一三號住戶劉陳梨聲
    證稱：案發當時，伊正在屋內廚房準備煮東西，突然聽見屋外有人喊失火，伊遂
    出來查看，伊當時是看到火勢由九九號開始延燒，因風向關係，火勢即往一
    號至一三號順勢延燒等語。經核與台北縣消防局現場檢視、勘查燃燒處所之燃
    燒情形結果，認本案火場以陸光一村九九號受燒情形較嚴重，該址瓦片屋頂已嚴
    重燒損、掉落，支撐木造橫樑亦已嚴重燒失、灰化，內部擺設物品均遭嚴重燒失
    ，依火流延燒路徑及碳化殘留情形等情，故研判本件之起火戶應為五股鄉陸光一
    村九九號，且該戶以前側客聽入門附近處所燒損、碳化情形較嚴重，故最先起火
    處所為陸光一村九九號前側客廳入門附近處所，亦相符合。又本件火災之起火原
    因，經台北縣消防局現場勘查、檢視結果，因起火處附近並未發現有危險物品或
    化工原料置放其內，故可排除上述物品引（自）燃之可能性；經勘查、挖掘起火
    處所附近，並未發現微火盛裝容器或相關跡證，依現場物品及起燃時間研判，故
    因遺留火種引燃之可能性較低。於該處並未發現縱火加速劑殘留之痕跡，且火災
    發生時屋內尚有蔡添財之兒子於屋內，故可排除外人侵入縱火引燃之可能性較低
    ；雖附近鄰居均懷疑該小孩有玩火之可能，惟於起火處未能掘獲相關證物，故因
    人為因素（外人縱火、小孩玩火．．．）引燃之可能性較低。經勘查、挖掘最先
    起火處所附近，於上方天花板附近掘獲有明顯短路熔痕之電源配線殘骸，且電源
    開源箱亦已嚴重燒損，復經排除上述可能造成之起火原因後，以及與上開證人楊
    蘭湘之證言均相符合，故認為本案起火原因以電氣因素引燃之可能性較高，亦有
    台北縣消防局火災原因調查報告書一份在卷足稽，而前開於上方天花板附近所掘
    獲之電源配線殘骸，經送內政部消防署鑑定結果，研判電源絞線所含熔痕為通電
    中電線短路所造成之通電痕，有鑑定報告一紙附卷足憑，再經本院訊之證人即當
    日負責鑑驗工作之台北縣消防局隊員呂俊福證稱：那天所掘取送鑑定之電源線係
    屬於冷氣機所使用之插座裡面之電源線，而對於電線短路，一般只要時常檢測即
    可避免，因電源線外面的絕緣體是橡膠，經過使用一段時間後會老舊龜裂，且因
    配線在室外，風吹雨淋都會造成損害，在本件我們只能判斷起火點，及係電氣因
    素所引起，但是否是因電器過度運轉，我們無法判斷等語，又所謂「通電中」係
    指電氣設備之供電線路處於與電力系統接通的一種狀態，通電中之電源線會因絕
    緣劣化、摩擦、鼠咬、火燒等因素造成短路事故，而電氣設備必須將本身的電源
    開關打開（無開關者例外）始處於「使用中」之狀態，亦有內政部消防署九十二
    年一月二十九日函文一紙附卷可查，則衡情被告只要將冷氣插上插座或將電源打
    開（視其冷氣有無電源開關），縱未運轉，仍係處於「通電中」之狀態，而被告
    亦自承其曾更改冷氣之電源線線路，則是否在安裝使用上有所不當，亦非無疑，
    足認前揭時地所發生之火災，係因前揭被告屋內供應冷氣機電源線因通電中電線
    短路走火所致。再查，本件火災自台北縣五股鄉陸光一村九九號起火燃燒後，尚
    延燒燒燬羅夏玉妹所有現非供人使用之台北縣五股鄉陸光一村九八號房屋、李光
    澤所有現供己自住之同村一號、一一號房屋、潘春榮所有現供己自住之同
    村九七號房屋、江勝妹所有現供己自住之同村一二號房屋、劉光亮所有現供己
    自住之同村一三號房屋、許雙福所有現供己自住之一四號房屋，暨渠等置於
    上開房屋內之家具、物品等物，亦經證人羅夏玉妹、李光澤、潘春榮、楊蘭湘、
    劉陳梨聲、許啟斌證述在卷，並有現場照片三十六幀、前開台北縣消防局火災原
    因調查報告書暨所附照片四十七幀附卷可稽，是被告因失火致延燒燒燬上開房屋
    之事實亦堪認定。按房屋之使用人，應注意房屋室內外電線之保養，以避免電線
    因老舊或過度使用而短路走火，致生火災，且依當時情形並無不能注意之情事，
    被告竟疏於注意，致生本件火災，被告顯有過失，且其過失與上開房屋失火燒燬
    之結果，有相當因果關係。綜上所陳，被告上開所辯，無非事後卸責之詞，委不
    足取。又本件事證已臻明確，被告犯行堪予認定，應予依法論科。
二、查被告因過失致燒燬上開分屬陳道樵、李光澤、潘春榮、江勝妹、劉光亮、許雙
    福、羅夏玉妹所有之住宅暨渠等屋內之家具、物品，核係犯刑法第一百七十三條
    第二項之罪。其失火燒燬現非供人使用之羅夏玉妹所有之住宅及失火燒燬各該房
    屋內之家具、物品等物之低度行為，應分別為失火燒燬現供人使用之住宅之高度
    行為所吸收，不另論罪。又被告雖以一個失火罪，同時燒燬陳道樵、李光澤、潘
    春榮、江勝妹、劉光亮、許雙福、羅夏玉妹所有之住宅，惟其僅侵害一個社會法
    益，應僅論以一罪，而公訴人雖僅就被告失火燒燬其所住居之陳道樵所有之台北
    縣五股鄉陸光一村九九號房屋部分予以起訴，而就其餘犯罪事實漏未起訴，然因
    與起訴部分具有單純一罪之關係，本院自得併予審理，附此敘明。爰審酌被告過
    失之程度、犯罪所生之危害、犯罪後之態度等一切情狀，量處如主文所示之刑，
    並諭知易科罰金之折算標準，以資懲儆。
據上論斷，應依刑事訴訟法第二百九十九條第一項前段，刑法第一百七十三條第二項
、第四十一條第一項前段，罰金罰鍰提高標準條例第一條前段、第二條，判決如主文
。
本案經檢察官楊四猛到庭執行職務
中      華      民      國    九十二    年      三      月     二十     日
                                      臺灣板橋地方法院刑事第六庭
                                          法  官  王  士  珮
右正本證明與原本無異。
如不服本判決，應於判決送達後十日內，向本院提出上訴狀。
                                          書記官  廖  婷  璇
中      華      民      國    九十二    年      三      月     二十     日
附錄本案論罪科刑法條全文：
中華民國刑法第一百七十三條
放火燒燬現供人使用之住宅或現有人所在之建築物、礦坑、火車、電車或其他供水、
陸、空公眾運輸之舟、車、航空機者，處無期徒刑或七年以上有期徒刑。
失火燒燬前項之物者，處一年以下有期徒刑、拘役或五百元以下罰金。
第一項之未遂犯罰之。
預備犯第一項之罪者，處一年以下有期徒刑、拘役或三百元以下罰金。


司法院資訊處製作；財團法人民間司法改革基金會備份。
